臺灣臺南地方法院民事判決　　　　　　　99年度訴字第1181號
原　　　告　鄭永順
被　　　告　連秋湩
上列當事人間請求侵權行為損害賠償事件，本院於民國99年12月
28日言詞辯論終結，判決如下：
    主      文
被告應給付原告新台幣肆拾萬元。
原告其餘之訴駁回。
訴訟費用新台幣伍仟零柒拾元由被告負擔五分之四（即肆仟零伍
拾陸元），餘由原告負擔。
本判決原告勝訴部分得假執行。但被告以新台幣肆拾萬元為原告
預供擔保後，得免為假執行。
原告其餘假執行之聲請駁回。
    事實及理由
甲、程序方面：
    按訴狀送達後，原告不得將原訴變更或追加他訴，但擴張或
    減縮應受判決事項之聲明者，不在此限，民事訴訟法第 255
    條第1項但書第3款定有明文。本件原告原起訴請求：被告應
    給付原告新臺幣（下同） 560,000元，及自起訴狀繕送達被
    告之翌日起至清償日止，按年息百分之 5計算之利息；嗣於
    本院99年11月 9日言詞辯論期日當庭更正聲明請求被告給付
    包括醫藥費用2,820元、牙齒修復費400,000元、工作損失10
    0,000元及精神慰撫金 60,000元；然又於本院99年12月14日
    言詞辯論期日當庭捨棄薪資即工作損失 100,000元、精神慰
    藉金 60,000元及醫藥費用2,820元之請求，亦即更正聲明為
    ：被告應給付原告 400,000元，及自起訴狀繕送達被告之翌
    日起至清償日止，按年息百分之 5計算之利息，核屬減縮應
    受判決事項之聲明，與上開規定相符，應予准許。
乙、實體方面：
一、原告起訴主張：
  (一)緣被告於民國（下同）97年 8月31日23時許，在台南縣永康
    市○○街與竹南街口，因故發生爭執，竟持磚頭、鐵罐等物
    攻擊原告，造成原告受有上、下唇開放性傷口、 7根牙齒斷
    裂、右手前臂撕裂傷等傷害，被告傷害部分業經鈞院刑事庭
    98年度簡上字第114號判處有期徒刑6月，如易科罰金以1000
    元折算 1日確定，並已執行完畢。然被告迄今未向原告道歉
    ，亦未達成合解，至今不聞不問，認有起訴求償之必要。
  (二)按「因故意或過失，不法侵害他人之權利者，負損害賠償責
    任。」民法第184條第1項前段定有明文，被告不法毆擊原告
    成傷，依法應負損害賠償之責，原告因8顆牙齒斷裂，依坊
    間牙醫診所植牙費用需40萬元；又按民法第195條第1項規定
    ：「不法侵害他人之身體、健康、名譽、自由、信用、隱私
    、貞操，或不法侵害其他人格法益而情節重大者，被害人雖
    非財產上之損害，亦得請求賠償相當之金額。」原告因上、
    下唇留下明顯傷疤、8顆牙齒斷裂，造成身心受損，被告應
    賠償原告6萬元之精神慰撫金等語。
  (三)並聲明：
  1.被告應給付原告400,000元，及自起訴狀繕本送達翌日起至
    清償日止，按年息百分之5計算之利息。
  2.訴訟費用由被告負擔。
  3.原告願供擔保，請准宣告假執行。
二、被告則以：
  (一)當時是自衛；是原告等 4人圍毆被告，被告出於自衛才打到
    原告，何況，本件時效已經超過2年，於97年8月31日就已經
    發生。
  (二)原告 4人也將被告打傷；主張原告也要賠償被告，被告請求
    抵銷等語，資為抗辯。
  (三)並聲明：請求駁回原告之訴。
三、兩造不爭執事項：
  (一)本院刑事庭98年度簡上字第114號判決。
  (二)是原告等圍毆被告，被告出於自衛才打到原告。
四、得心證之理由：
  (一)原告主張97年 8月31日23時許，兩造在台南縣永康市○○街
    與竹南街口，因故發生爭執，被告持磚頭、鐵罐等物攻擊原
    告，造成原告受有上、下唇開放性傷口、 7根牙齒斷裂、右
    手前臂撕裂傷等傷害，被告傷害部分業經鈞院刑事庭98年度
    簡上字第114號判處有期徒刑6月等情，業據其提出奇美醫院
    永康院區診斷證明書（應診日期97年 8月31日）為證，且有
    本院98年度簡上字第 114號刑事卷證可稽，復參之被告自承
    ：「是原告等4人圍毆被告，被告出於自衛才打到原告。」
    等語（本院99年11月9日言詞辯論筆錄），則原告之前開主
    張堪信屬實。
  (二)按因故意或過失，不法侵害他人之權利者，負損害賠償責任
    。不法侵害他人之身體或健康者，對於被害人因此喪失或減
    少勞動能力或增加生活上之需要時，應負損害賠償責任。不
    法侵害他人之身體、健康、名譽、自由、信用、隱私、貞操
    ，或不法侵害其他人格法益而情節重大者，被害人雖非財產
    上之損害，亦得請求賠償相當之金額。民法第184條第1項前
    段、第193條第1項及第195條第1項前段分別定有明文；查本
    件原告係依侵權行為損害賠償之法律關係而為請求，惟被告
    則提出時效抗辯。倘若被告此項抗辯為有理由，縱令原告主
    張被告侵害身體、健康等權利及其等請求之損害賠償金額均
    屬有據，其請求被告賠償之權利既已罹於時效，其訴仍應駁
    回；因而，本件首應審酌被告之時效抗辯有無理由，爰先就
    被告所提此項抗辯有無理由，分述如下：
  1.按「消滅時效，自請求權可行使時起算。」、「因侵權行為
    所生之損害賠償請求權，自請求權人知有損害及賠償義務人
    時起， 2年間不行使而消滅。」，民法第128條前段、第197
    條第 1項前段分別定有明文。惟按「消滅時效，因左列事由
    而中斷：一、請求；二、承認；三、起訴。」；民法第 129
    條第 1項定有明文。復按「因侵權行為所生之損害賠償請求
    權，自請求權人知有損害及賠償義務人時起， 2年間不行使
    而消滅。自有侵權行為時起，逾10年者亦同。」，民法第12
    9條第1項、第197條第1項亦分別定有明文。又按「關於侵權
    行為損害賠償請求權之消滅時效，應以請求權人實際知悉損
    害及賠償義務人時起算，非以知悉賠償義務人因侵權行為所
    構成之犯罪行為經檢察官起訴，或法院判決有罪為準。」（
    最高法院72年台上字第 738號判例意旨足資參照），先予敘
    明。
  2.經查，兩造係於97年 8月31日23時發生肢體衝突致原告發生
    傷害，此為兩造所不爭執，且業經本院刑事庭98年度簡上字
    第114號判決確定在案，足見原告於97年8月31日即已知悉被
    告為侵權行為賠償義務人，則原告自斯時起即可對被告行使
    侵權行為損害賠償請求權，依前揭規定及說明，本件侵權行
    為損害賠償請求權之消滅時效自應以97年 8月31日為起算日
    ，然迄本件原告起訴之98年 8月30日（有蓋印本院收狀章戳
    記之起訴狀在卷可稽）時，其實尚未罹於 2年時效，從而，
    被告抗辯原告對其之損害賠償請求權業已罹於消滅時效而拒
    絕給付，依法即屬無據。
  (三)本件被告因觸犯傷害罪而不法侵害原告等之身體及健康，業
    如前述，則原告依據民法侵權行為規定，請求被告賠償其醫
    療相關費用部分損害，即屬有據。茲就原告請求之項目及數
    額應否准許，分述如下：
    原告主張因系爭事件所支出之醫療費用即假牙裝置費用預估
    40萬元乙節，原告陳稱因被告傷害行為致其7顆牙齒斷裂 ，
    然7顆牙齒會變成8顆，則是因為牙根斷掉後才發現等語；被
    告則辯稱原告請求之金額係植牙的費用，並非每個人體質都
    需要、也可以植牙，何況，原告從傷害迄今才請求，卻一直
    無法提出證明云云；惟查：
  原告主張其受傷之8顆牙齒修復費用估計40萬元，業據提出
    財團法人奇美醫院診斷證明書、快樂牙醫診所診斷證明書為
    證；其中快樂牙醫診所診斷證明書載明「傷病名稱：缺牙（
    以下空白）」、「處置牙齒部位：右側上顎正中門牙、左側
    上顎正中門牙、側門牙、左側下顎正中門牙、側門牙、犬齒
    、右側下顎正中門牙、側門牙（以下空白）」、「醫師囑言
    ：該病患於民國99年11月23日要求評估植牙狀況及費用，評
    估如下：右側上顎正中門牙、左側上顎正中門牙、側門牙
    ，一顆費用約7萬5千至8萬5千。（以下空白）左側下顎正
    中門牙、側門牙、犬齒、右側下顎正中門牙、側門牙，一顆
    費用約6萬5千至7萬。（以下空白）」，此有快樂牙醫診所
    99年11月23日乙診字第99110號診斷證明書附卷可參，則原
    告請求被告給付總金額為40萬元，平均每顆牙齒修復費用約
    為5萬元，均較快樂牙醫診所評估之費用為低，堪認原告主
    張受損牙齒修復之必要費用尚稱合理，應予准許。
  綜上，原告得請求被告給付之醫療費用為400,000元。
  3.綜上，原告得請求被告賠償之項目及金額係牙齒修復費400,
    000 元；至被告主張原告亦須賠償被告，請求抵銷等語，因
    其並無法提出任何具體證據證明，則被告空言主張，尚難憑
    採。
  (四)原告請求自起訴狀繕本送達翌日起至清償日止，按年息百分
    之5計算之利息，是否於法有據？
  1.按「負損害賠償責任者，除法律另有規定或契約另有訂定外
    ，應回復他方損害發生前之原狀。因回復原狀而應給付金錢
    者，自損害發生時起，加給利息。」，民法第213條第1、2
    項定有明文；復按「民法第213條第2項所謂：『因回復原狀
    而應給付金錢者，自損害發生時起，加給利息』，係指如金
    錢被侵奪者，回復原狀即應給付金錢者而言，至於以金錢代
    替回復原狀之情形，則無適用之餘地。」（最高法院78年度
    台上字第2334號判決足資參照）；又按「以身體被傷害而請
    求金錢賠償者，固不得依民法第213條第2項請求就該金錢加
    給利息，惟侵權行為人支付該金錢遲延時，被害人非不得依
    民法第233條第1項規定請求法定利息。」（最高法院70年台
    上字第 689號判例足資參照）；則因回復原狀而應給付金錢
    者，依民法第213條第2項規定，固得請求自損害發生時起之
    利息，惟該條所定係指金錢被侵奪者，回復原狀即應給付金
    錢者而言，至於以金錢代替回復原狀之情形，則無該條項適
    用之餘地，然侵權行為人支付該金錢遲延時，被害人仍得依
    民法第213條第1項規定請求法定利息。
  2.如前所述，本件原告固得依法請求被告賠償牙齒修復費400,
    000元，然係以金錢賠償代替回復原狀且原告尚未支出前開
    修復費400,000元，而侵權行為人即被告亦無支付該金錢遲
    延之情狀，揆諸前開規定及說明，原告請求自起訴狀繕本送
    達翌日起至清償日止，按年息百分之5計算之利息，於法洵
    屬無據，不應准許。
五、綜上所述，原告本於侵權行為法律關係，請求被告給付原告
    損害賠償 400,000元，為有理由，應予准許；至原告逾前開
    範圍所為請求，為無理由，應予駁回。
六、本判決原告勝訴部分為所命給付之金額未逾50萬元之判決，
    依民事訴訟法第389條第1項第 5款規定，應依職權宣告假執
    行；原告陳明願供擔保，聲請宣告假執行，應無必要。本院
    併就此部分依職權宣告被告預供擔保，得免為假執行。至於
    原告敗訴部分，其假執行之聲請已失所依附，應予駁回。
七、末按法院為終局判決時，應依職權為訴訟費用之裁判，民事
    訴訟法第87條第1項定有明文。經查，本件原告減縮其請求
    金額為462,820元，經核其裁判費為5,070元（原告原依其請
    求金額500,000元，預繳裁判費5,400元，嗣減縮其請求金額
    ，該減縮部分視為撤回，應由原告自行負擔該部分費用），
    ，爰確定本件訴訟費用額為 5,070元，並命由敗訴之被告負
    擔5分之4，餘由原告負擔。
八、本件待證事實已臻明確，兩造其餘攻擊防禦方法及舉證，對
    判決結果已不生影響，爰不一一論述，併此敘明。
九、據上論結，本件原告之訴為一部有理由，一部無理由，依民
    事訴訟法第79條、第389條第1項第5款、第392條第2項，判
    決如主文。
中    華    民    國    100    年    1    月    11    日
                  民事第三庭    法  官  何清池
以上正本係照原本作成。
如對本判決上訴，須於判決送達後20日內向本院提出上訴狀（須
附繕本）。如委任律師提起上訴者，應一併繳納上訴審裁判費。
中    華    民    國    100    年    1    月    11    日
                                書記官  謝明達